---
title: "R Notebook"
output: html_notebook
---

The [R plugin](https://www.jetbrains.com/help/pycharm/r-plugin-support.html) for IntelliJ-based IDEs provides
handy capabilities to work with the [R Markdown](https://www.jetbrains.com/help/pycharm/r-markdown.html) files.
To [add](https://www.jetbrains.com/help/pycharm/r-markdown.html#add-code-chunk) a new R chunk,
position the caret at any line or the code chunk, then click "+".

The code chunk appears:
```{r, message = FALSE}
# Load packages
library('ggplot2') # visualization
library('ggthemes') # visualization
library('scales') # visualization
library('dplyr') # data manipulation
library('mice') # imputation
library('randomForest') # classification algorithm

# Load packages for clustering
library('cluster')     # Basic functions for cluster analysis
library('factoextra')  # Visualization of cluster analysis results
library('fpc')         # Flexible procedures for clustering
library('dbscan')      # Density-Based Spatial Clustering of Applications with Noise
library('NbClust')     # Determining the Best Number of Clusters in a Data Set
```

Type any R code in the chunk, for example:
```{r, message=FALSE, warning=FALSE}
cluster <- read.csv('D:\\R CODING\\CLUSTERING PROJECT 1\\segmentation data.csv', stringsAsFactors = FALSE)
# check data
str(cluster)
```
```{r}
# Mengecek duplikasi data
duplicated_rows <- duplicated(cluster)
duplicated_data <- cluster[duplicated_rows, ]

# Menampilkan jumlah baris duplikat
if (any(duplicated_rows)) {
  cat("Jumlah baris duplikat:", sum(duplicated_rows), "\n")
} else {
  cat("Tidak ada baris duplikat dalam dataset.\n")
}

# Mengecek nilai yang hilang
missing_values <- is.na(cluster)
missing_values_count <- colSums(missing_values)

# Menampilkan jumlah nilai yang hilang per kolom
if (any(missing_values_count > 0)) {
  cat("Jumlah nilai yang hilang per kolom:\n")
  print(missing_values_count[missing_values_count > 0])
} else {
  cat("Tidak ada nilai yang hilang dalam dataset.\n")
}
```
```{r}
colnames(cluster)

# Pemilihan kolom
datacluster <- cluster[, c("Sex", "Marital.status", "Age", "Education", "Income", "Occupation", "Settlement.size")]

# Clustering menggunakan algoritma K-means
set.seed(123) # Untuk reproduktibilitas
kmeans_model <- kmeans(datacluster, centers = 5) # Ubah jumlah cluster sesuai kebutuhan

# Menambahkan label cluster ke dataset
cluster$Cluster <- kmeans_model$cluster

# Menampilkan hasil clustering
print(table(cluster$Cluster))

# Evaluasi clustering
print(cluster::silhouette(kmeans_model$cluster, dist(datacluster)))
```
```{r}
# Memuat library yang diperlukan
library(ggplot2)
library(dplyr)
library(tidyr)
library(purrr)
library(broom)
library(RColorBrewer)
# Mereduksi dimensi menggunakan PCA
pca_result <- prcomp(datacluster, scale. = TRUE)

# Mengambil dua komponen utama
pca_data <- as.data.frame(pca_result$x[, 1:2])

# Menambahkan label cluster
pca_data$Cluster <- kmeans_model$cluster

# Plot scatter PCA
ggplot(pca_data, aes(x = PC1, y = PC2, color = factor(Cluster))) +
        geom_point() +
        labs(x = "Principal Component 1", y = "Principal Component 2", color = "Cluster") +
        theme_minimal()
```
```{r}
# Menggabungkan variabel "Sex" dan "Marital Status" ke dalam data PCA
pca_data <- cbind(pca_data, datacluster[, c("Sex", "Marital.status")])

# Visualisasi distribusi cluster berdasarkan variabel "Sex" dan "Marital Status"
ggplot(pca_data, aes(x = Sex, fill = factor(Cluster))) +
        geom_bar(position = "dodge") +
        facet_wrap(~Marital.status)
```
```{r}
# Menggabungkan variabel "Income" ke dalam data PCA
pca_data2 <- cbind(pca_data, datacluster["Income"])

# Visualisasi distribusi cluster berdasarkan variabel "Age" dan "Income"
ggplot(pca_data2, aes(x = Marital.status, fill = factor(Cluster))) +
        geom_bar(position = "dodge") +
        facet_wrap(~Income)
```
```{r}
# Menggabungkan variabel "Income" ke dalam data PCA
pca_data3 <- cbind(pca_data, datacluster["Age"])

# Visualisasi distribusi cluster berdasarkan variabel "Age" dan "Income"
ggplot(pca_data3, aes(x = Age, fill = factor(Cluster))) +
        geom_bar(position = "dodge") +
        facet_wrap(~Sex)
```
```{r}
# Menggabungkan variabel "Income" ke dalam data PCA
pca_data4 <- cbind(pca_data3, datacluster["Income"])

# Visualisasi distribusi cluster berdasarkan variabel "Age" dan "Income"
ggplot(pca_data4, aes(x = Income, fill = factor(Cluster))) +
  geom_bar(position = "dodge") +
  facet_wrap(~Age)
```
```{r}
# Menggabungkan variabel "Income" ke dalam data PCA
pca_data5 <- cbind(pca_data4, datacluster["Occupation"])

# Visualisasi distribusi cluster berdasarkan variabel "Age" dan "Income"
ggplot(pca_data5, aes(x = Income, fill = factor(Cluster))) +
geom_bar(position = "dodge") +
facet_wrap(~Occupation)
```
```{r}
# Menggabungkan variabel "Income" ke dalam data PCA
pca_data6 <- cbind(pca_data5, datacluster["Settlement.size"])

# Visualisasi distribusi cluster berdasarkan variabel "Age" dan "Income"
ggplot(pca_data4, aes(x = Income, fill = factor(Cluster))) +
geom_bar(position = "dodge") +
facet_wrap(~Marital.status)
```

Now, click the **Run** button on the chunk toolbar to [execute](https://www.jetbrains.com/help/pycharm/r-markdown.html#run-r-code) the chunk code. The result should be placed under the chunk.
Click the **Knit and Open Document** to build and preview an output.
